【裁判字號】    90,上易,1431
【裁判日期】    900926
【裁判案由】    竊盜
【裁判全文】
臺灣高等法院高雄分院刑事判決                    九十年度上易字第一四三一號
      上  訴  人  台灣高雄地方法院檢察署檢察官
      被      告  甲○○
右上訴人因被告竊盜案件，不服臺灣高雄地方法院八十九年度易字第四五九號中華
民國九十年六月十二日第一審判決（起訴案號：臺灣高雄地方法院檢察署八十九年度
偵字第一九六三六號），提起上訴，本院判決如左：
      主      文
上訴駁回。
      理      由
一、公訴意旨略以：被告甲○○（起訴書誤繕為詹國禎）與龔信維基於共同犯罪之聯
    絡，於八十九年八月三十日凌晨三時四十分許，在高雄市○○區○○路與復興路
    口，由龔信維擔任把風，甲○○則持客觀上足為兇器之Ｔ型起子，竊取謝麗琴所
    有車牌號碼ＺＣ－一八九一號自用小客車一輛。因認被告甲○○涉犯刑法第三百
    二十一條第一項第三款之罪嫌。
二、按犯罪事實應依證據認定之，無證據不得推定其犯罪事實；次按不能證明被告犯
    罪者，應諭知無罪之判決，刑事訴訟法第一百五十四條、第三百零一條第一項定
    有明文。又按被害人係以使被告受刑事處罰為目的，故其陳述被告之犯罪情形，
    雖非絕對不得採為判決之基礎，但以陳述本身無瑕疵可指，且與事實相符者始得
    為之（最高法院五十六年台上字第六九八號判例參照）。又「被害人之陳述如無
    瑕疵，且就其他方面調查又與事實相符，固足採為科刑之基礎，倘其陳述尚有瑕
    疵，則在未究明前，遽採為論罪科刑之根據，即難認為適法」、「告訴人之告訴
    ，係以使被告受刑事訴追為目的，是其陳述是否與事實相符，仍應調查其他證據
    以資審認」（最高法院六十一年台上字第三０九九號判例、五十二年台上字第一
    三００號判例可資參照）。刑事訴訟法上所謂認定犯罪事實之證據，係指足以認
    定被告確有犯罪行為之積極證據而言，如未能發現相當證據或證據不足以證明，
    自不能以推測或擬制之方法，以為裁判基礎（最高法院二十九年上字第三一０五
    號及四十年台上字第八十六號分別著有判例）；再者，認定不利於被告之事實，
    須依積極證據，苟積極證據不足為不利被告之認定時，即應為有利於被告之認定
    ，更不必有何有利之證據（最高法院三十年上字第八一六號判例參照）。另共同
    被告所為不利於己之供述，固得採為其他共同被告犯罪之證據，惟此項不利之供
    述，依刑事訴訟法第一百五十六條第二項之規定，仍應調查其他必要之證據，以
    察其是否與事實相符，自難專憑此項供述，為其他共同被告犯罪事實之認定（最
    高法院三十一年度上字第二四二三號判例、四十六年度台上字第四一九號判例、
    八十二年度台上字第一一二五號裁判參照）。
三、公訴人認被告甲○○涉有竊盜罪嫌，無非以同案被告龔信維於警訊及偵查中之供
    述及被害人蔡忠成之指述為主要論據。
四、訊據被告甲○○則堅決否認有前開竊盜犯行，辯稱：我沒有竊取謝麗琴所有之自
    用小客車，八十九年八月三十日下午三時許，我未曾到高雄市苓雅區○○○路二
    十九號前之現場，因我當時人已經在左營國軍八０六總醫院接受體檢，我約下午
    一點三十分左右從家中出門，約在二點鐘左右到醫院，因為當時兵役課要我二點
    去報到，我有依照報到的時間前往，我的Ｘ光照射時間是在三時五十三分鐘左右
    ，而在我先前有很多人在等候，我去兵役課報到程序，是將我的身分證拿給承辦
    人員，承辦人員就帶我去做檢查程序等語。
五、經查：
（一）原審同案被告龔信維於八十九年八月三十日警訊時供稱：「甲○○於八月三十
      日凌打電話約我出去逛逛，在本市區逛到三時四十分許，在新興區○○○○○
      路口，發現一部自用小客車車號ＺＣ－一八九一號，甲○○就叫我停下來，甲
      ○○從他身上取一支萬能鎖（Ｔ型起子），就把該車車門撬開，進入車內取鑰
      匙發動引擎。」、「甲○○在三十日凌晨打我的行動電話000000000
      0號約我出去逛逛。」、「甲○○於三十日下午三時許，以他的行動電話00
      00000000號打給我的行動電話0000000000見面。」等語（
      見警訊卷第一頁背面、第二頁），惟經原審法院調閱0000000000號
      、0000000000號、七二一六五八號（甲○○家中之電話號碼）於八
      十九年八月三十日全日之通聯紀錄，並未發現被告甲○○曾打電話給龔信維，
      此有0000000號電話通聯紀錄、0000000000號行動電話通聯
      紀錄、0000000000號行動電話通聯紀錄附於原審卷可參，原審同案
      被告龔信維之警訊筆錄是否實在，已有疑義，況被告龔信維於原審審理中翻異
      前供，改稱車牌號ＺＣ－一八九一號小客車係其單獨竊取等語（見原審卷第一
      三五頁），則同案被告龔信維之供述既有瑕疵，自難採為被告甲○○犯罪事實
      之認定。
（二）證人即八十九年八月三十日下午五時許，在高雄市苓雅區○○○路二十九號前
      查獲龔信維之警員王俊哲於原審到庭結證稱：「我跟同事及被害人去埋伏，我
      們埋伏一個多小時之後，看到龔信維出現，他在那裡徘徊三、四次，之後他從
      口袋拿出Ｔ型起子去開車門，準備發動．．．．，現場沒有看到甲○○．．後
      來龔信維才供出甲○○。」等語（見原審卷第一三四頁），證人王俊哲為執行
      公務之員警，與被告甲○○間並無親誼關係，則其所為上開證詞自屬客觀真實
      ，足堪採信。因此證人即車主謝麗琴於原審證稱：在查獲現場詹國禎曾出現與
      龔信維講話，一下子就離開，後來龔信維去開車門，我們就會同在現場埋伏之
      警員將其逮捕等語（見原審卷第七十五頁），顯然與在場埋伏之警員王俊哲所
      證述之情節不符，不足採信。
（三）再參照被告甲○○於八十九年八月三十日下午二時許至國軍左營醫院進行徵兵
      檢查之複檢（原訂八月二十三日下午二時，惟是日因颱風之故，順延至八月三
      十日下午二時），於下午三時五十三分進行手部Ｘ光檢查，此有高雄市政府兵
      役處徵兵檢查複檢通知書、國軍左營醫院八十九年十一月二十三日言醫字第
      ０三九一八函及所附Ｘ光片影本在原審卷可查，被告甲○○於八月三十日下午
      二時起至三時五十三分止，既均在國軍左營醫院接受體檢，自無可能於同一時
      間出現於高雄市苓雅區○○○路二十九號前，則被害人蔡忠成稱其於八十九年
      八月三十日下午三時許，在高雄市苓雅區○○○路二十九號前看見被告甲○○
      與龔信維交談云云，要屬有誤，自無法採信。
（四）綜上所述，足見被告詹國禎所辯，尚可採信。公訴人憑以認定被告甲○○涉犯
      竊盜罪嫌之證據，均未能積極證明被告甲○○確係與龔信維共同竊取謝麗琴所
      有自用小客車之行為人，自難遽令其負本件竊盜罪責。此外，復查無其他積極
      證據足資證明被告甲○○有公訴人所指之竊盜犯行，本件既不能證明被告甲○
      ○犯罪，揆之上開法條規定及判例意旨，自應為被告甲○○無罪之諭知。
六、原審就被告詹國禎部分，以不能證明被告詹國禎犯罪，而為被告甲○○無罪之諭
    知，於法並無不合。檢察官上訴，以被告甲○○確有共同參與竊盜之犯行，業經
    同案被告龔信維於警訊、偵查及審理中多次供述甚詳，且被告詹國禎於八月三十
    日下午二時許確與龔信維在高雄市苓雅區○○○路二十九號停車附近碰面講話，
    詹國禎先離開，龔信維則在附近逛等情，亦經被害人蔡忠成指述及證人謝麗琴證
    述明確，至當天下午被告甲○○雖曾至國軍左營醫院進行徵兵檢查之複檢，惟觀
    之國軍左營醫院八十九年十一月二十三日言醫字第０三九一八函及所附Ｘ光片
    影本，除證明被告甲○○於當日下午三時五十三分進手部Ｘ光檢查外，未能憑此
    證明被告甲○○於八月三十日下午二時起即在國軍左營醫院接受體檢，且與告訴
    人及證人謝麗琴之指訴亦不相違背，原審就此漏未斟酌，即諭知被告詹國禎無罪
    ，尚有疏漏云云。惟查：（一）原審同案被告龔信維先後供述不一，且於警訊時
    之指訴與事實不符，已詳如前所述，故共同被告所為不利於己之供述，且與事實
    不符，自難專憑此項供述，為其他共同被告犯罪事實之認定，因此原審同案被告
    龔信維之供詞不足採。（二）證人即警員王俊哲既與被害人蔡忠成指述及證人謝
    麗琴於八十九年八月三十日下午，均在高雄市苓雅區○○○路二十九號前埋伏，
  證人王俊哲已於原審到庭結證稱：「我跟同事及被害人去埋伏，我們埋伏一個多
    小時之後，看到龔信維出現，他在那裡徘徊三、四次，之後他從口袋拿出Ｔ型起
    子去開車門，準備發動．．．．，現場沒有看到甲○○．．後來龔信維才供出甲
    ○○。」等語（見原審卷第一三四頁），為何被害人蔡忠成指述及證人謝麗琴卻
    證述：被告詹國禎於八月三十日下午二時許確與龔信維在高雄市苓雅區○○○路
    二十九號停車附近碰面講話，詹國禎先離開，龔信維則在附近逛等情，實令人不
    解！（三）原審同案被告龔信維於八十九年八月三十日下午五時許，在高雄市苓
    雅區○○○路二十九號前，為警員王俊哲及被害人蔡忠成、證人謝麗琴共同埋伏
    逮捕，而警員王俊哲證稱埋伏一個多小時始將龔信維逮捕，而依證人謝麗琴於原
    審所述：於下午二點左右至現場埋伏，約半小時詹國禎才到場，一下子詹國禎就
    走了等語（見原審卷第七十五頁、第七十六頁），然被告甲○○於八十九年八月
    三十日下午三時五十三分在國軍左營醫院進行手部Ｘ光檢查，而國軍左營醫院並
    非一般小診所，可隨到隨做手部Ｘ光檢查，又係軍醫院，患者甚多，必須排隊等
    候，因此被告詹國禎依照通知於當日下午二時，前往報到掛號後，於當日下午三
    時五十三分進手部Ｘ光檢查，應符合常理，被告詹國禎自無法分身於下午三時許
    仍在案發現場，何況證人即警員王俊哲與被告並無任何利害關係，無須偽證，其
    亦證述未見被告詹國禎出現在案發現場，可見被告甲○○於八月三十日下午二時
    起即在國軍左營醫院接受體檢無訛。檢察官上訴，為無理由，應予駁回。
七、原審同案被告龔信維部分，業經原審判處有期徒刑八月，未經上訴而告確定，核
    此敘明。
據上論斷，應依刑事訴訟法第三百六十八條，判決如主文。
本案經檢察官陳國全到庭執行職務。
中    華    民    國      九十      年       九       月     二十六   日
                              臺灣高等法院高雄分院刑事第七庭
                                  審判長法官  王光照
                                        法官  黃仁松
                                        法官  黃壽燕
右正本證明與原本無異。
不得上訴。
                                      書記官  蘇恒仁
中    華    民    國      九十      年       九       月    二十八    日
                   Ｊ


司法院資訊處製作；財團法人民間司法改革基金會備份。
